【裁判字號】    99,上易,1234
【裁判日期】    991209
【裁判案由】    傷害等
【裁判全文】
臺灣高等法院刑事判決                99年度上易字第1234號
上  訴  人
即  被  告  黃三峰
選任辯護人  林瑑琛律師
上列上訴人即被告因傷害等案件，不服臺灣宜蘭地方法院99年度
易字第105號，中華民國99年4月30日第一審判決（起訴案號：臺
灣宜蘭地方法院檢察署99年度偵緝字第11號），提起上訴，本院
判決如下：
    主  文
上訴駁回。
    事  實
一、黃三峰於民國98年7 月17日19時55分許，駕駛其所有車牌號
    碼7096-RM 號紅色馬自達廠牌自用小客車，搭載某年籍、姓
    名均不詳之成年男子，沿宜蘭縣羅東鎮○○○路由南往北方
    向行駛，因黃三峰開車門往外吐檳榔汁，適田素勳騎乘車牌
    號碼UXV-333 號機車經過差一點撞上，田素勳遂鳴按喇叭警
    示。黃三峰與車內之男子竟心生不滿，共同基於傷害人身體
    及毀損他人物品之犯意聯絡，駕車尾隨田素勳，在宜蘭縣羅
    東鎮○○路與中山路口攔下田素勳後，持鐵棍毆打田素勳，
    致使田素勳受有背部及胸部挫傷、腹部挫傷、右肩挫傷之傷
    害，復持鐵棍砸毀田素勳所騎乘之機車，造成田素勳所有之
    機車大燈燈罩、大燈組、前柄、後視鏡毀損，足以生損害於
    田素勳。嗣經田素勳記下車號報警，始為警循線查獲。
二、案經田素勳訴由宜蘭縣政府警察局羅東分局報請臺灣宜蘭地
    方法院檢察署檢察官偵查起訴。
    理  由
壹、程序部分：
一、按被告以外之人於審判外之言詞或書面陳述，除法律有規定
    者外，不得作為證據。又被告以外之人於審判外之陳述，雖
    不符合同法第159條之1至第159條之4之規定，但經當事人於
    審判程序同意作為證據，法院審酌該言詞陳述或書面陳述作
    成之情況，認為適當者，亦得為證據，刑事訴訟法第159條
    第1項定有明文。告訴人田素於警詢中之陳述，對於被告黃
    三峰而言，係被告以外之人於審判外之言詞陳述，經查無同
    法第159條之1至第159條之5所定例外得為證據之情形，依同
    法第159條第1項之規定，無證據能力。至宜蘭縣政府警察局
    羅東分局指認犯罪嫌疑人紀錄表，本院審酌該證據作成時之
    情況，認與本件待證事實具有關聯性，亦無遭變造或偽造之
    情事，其證據之證明力非明顯過低，衡酌作為本案之證據亦
    屬適當，自均得為證據，而有證據能力。
二、本判決以下所採用被告以外之人於審判外之言詞陳述，當事
    人於本院準備程序及審判期日中均表示同意做為審理資料，
    本院審酌證據資料製作時之情況，尚無違法不當之瑕疵，亦
    認為以之作為證據應屬適當，依刑事訴訟法第159條之5規定
    ，認前揭證據資料均有證據能力，合先敘明。
貳、實體部分：
一、訊據被告黃三峰矢口否認上開犯行，辯稱：伊不記得是否有
    於上開時間駕駛其所有之車牌號碼7096-RM 號紅色馬自達廠
    牌行經前開地點附近，亦不曾毆打告訴人田素勳或毀損告訴
    人之機車云云。惟查：
(一)上開犯罪事實，業據告訴人田素勳於偵查及原審審理時指證
    明確，且有羅東聖母醫院第000000000000000 號診斷證明書
    、路口監視錄影光碟1片、監視錄影擷取畫面共5張、現場及
    機車毀損照片共3幀、車牌號碼7096-RM號自用小客車車籍查
    詢結果在卷可稽，復有告訴人庭呈之機車毀損照片共7幀、
    今賓車業行修理機車出具之收據1紙存卷可參。又被告於警
    詢中坦承伊所有之車牌號碼7096-RM號紅色馬自達廠牌自用
    小客車未借給他人，且對監視器畫面翻拍照片所示車牌號碼
    7096-RM號紅色馬自達自用小客車為其所有，並對其被監視
    器於98年7月17日20時00分16秒在宜蘭縣羅東鎮○○路、中
    山路口被拍下該照片坦承可能係其剛好經過等事實均自承不
    諱（見警羅偵字第0983105036號卷第2至3頁、99年度偵緝字
    第11號卷第10頁），迄今對此部分陳述亦未有爭執。而告訴
    人遭被告毆打後隨即記下車牌號碼、顏色、廠牌報警，亦適
    與被告所駕駛之自用小客車之車牌號碼、顏色、廠牌相符；
    此核與證人即受理本件報案之警員朱鈞材於原審審理時結證
    證稱：伊在羅東市區巡邏時，接到110派遣伊前往興東路與
    中山路口，告訴人已在現場等候，據告訴人陳述伊遭人打傷
    ，且車輛遭毀損，依告訴人所提供之車牌號碼及所陳述涉嫌
    人車輛之逃逸方向，調取監視器，發現有與告訴人所陳述車
    輛及車牌相符之車子，嗣後聯絡不上涉嫌之車主，即由偵查
    隊調取涉嫌車主之相片，製作指認紀錄表，供告訴人指認，
    伊是直接拿製作完成之指認紀錄表給告訴人指認等語相符（
    見原審卷第16至17頁）。復參以該指認犯罪嫌疑人紀錄表上
    有照片6幀，告訴人所指認之人確為被告，有宜蘭縣政府警
    察局羅東分局指認犯罪嫌疑人紀錄表1紙在卷可參（見警羅
    偵字第0983105036號卷第5頁），且證人朱鈞材亦於原審證
    稱並無先拿涉嫌車主相片給告訴人看等語明確（見原審卷第
    17頁），顯見指認過程告訴人並無遭受誘導之情狀，乃以告
    訴人既能主動提供車牌號碼，又能明確自6人間指認被告，
    應認無誤認之虞。況且，告訴人與被告並不認識，應無故意
    誣陷之理，是告訴人之指訴應可採信。被告空言否認，顯係
    卸責之詞，不足採信。
(二)次按測謊鑑定，因其結果未具有全然之準確性，固不得採為
    判決之唯一及絕對之依據；惟該項鑑定係依一般人在說謊時
    ，會產生遲緩、緊張、恐懼、不安等心理波動現象，乃以科
    學方法，由鑑定人利用測謊儀器，將受測者之上開情緒波動
    反應情形加以紀錄，用以判別受測者之供述是否真實。故測
    謊鑑定，倘鑑定人具備專業之知識技能，所測試之問題及其
    方法又具專業可靠性時，該測謊結果，如就否認犯罪有不實
    之情緒波動反應，仍非不得供為有罪判決之參考（最高法院
    93年度臺上字第327 號判決意旨參照）。是本件法務部調查
    局對被告進行測謊鑑定時，既已經被告同意配合，簽有測謊
    同意書（見本院卷第53頁），而本案測謊鑑定人員易繼湘復
    係領有相關專業資格證照之人，且測謊儀器運作情形亦均屬
    正常，測謊施測環境評估無干擾，另被告於測謊前，經調查
    其身心狀況，顯示其當日身體狀況良好，並無痼疾，測前會
    談時並無不適情形等諸節，有被告測謊同意書、鑑定人員專
    業資格證明、測謊資料明細表、測謊對象身心狀況調查表等
    件附卷可參（見本院卷第52至60頁）。可見本案測謊人員具
    備良好之專業訓練與相當之經驗，且於施測時，業已注意被
    告之身心及意識狀狀是否正常，因認上開測謊報告書形式上
    業已符合測謊要件，是以觀諸被告於法務部調查局進行測謊
    時，就「未持鐵棍毆打告訴人田素勳」、「未毀損告訴人田
    素勳的機車」等問題，均呈情緒波動反應，研判有說謊乙節
    ，有法務部調查局99年10月18日調科參字第09900480290號
    測謊報告書1份在卷可憑（見本院卷第51頁），揆諸前開說
    明，仍得作為有罪判決之參考，被告就其「未持鐵棍毆打告
    訴人田素勳」、「未毀損告訴人田素勳的機車」等問題，呈
    現有說謊之情緒波動反應，核與上開證據所示監視器畫面確
    係被告所有之車輛，被告亦自承未借予他人使用及告訴人指
    認被告係本件犯罪行為人等情節一致，被告所辯尚難採信。
    至被告所登記門號0000000000號行動電話之通聯紀錄雖於98
    年7月17日19時17分15秒及52秒有使用三重市○○路之基地
    台有與他人通話分別為20秒及1分23秒之紀錄（見98年度偵
    3993號卷第11頁），惟本案發生之時間係98年7月17日19時
    55分許，依三重市○○路至宜蘭縣羅東鎮○○路與中山路口
    之車程距離以觀，尚難以上開通聯紀錄作為其不在場之證明
    ，本案事證明確，被告犯行洵堪認定。
二、核被告所為，係犯刑法第277條第1項之傷害罪及同法第354
    條之毀損罪。被告與另一名不詳姓名之成年男子間，就上開
    二犯行，有犯意之聯絡及行為之分擔，為共同正犯。又被告
    所犯前揭傷害罪及毀損罪間，犯意各別，行為互殊，應予分
    論併罰。原審審理結果，認被告罪證明確而適用刑法第277
    條第1 項之傷害罪及同法第354 條之毀損罪，並爰審酌被告
    僅因告訴人對其行車間開門口吐檳榔汁之行為鳴按喇叭，即
    心生不滿，公然在眾目之下動手以鐵棍毆打告訴人並毀損告
    訴人之機車，其目無法紀之囂張行徑對社會治安之影響甚鉅
    ，且告訴人所受之傷害及損害亦屬非輕，又犯罪後猶未見悔
    意之態度等一切情狀，分別量處有期徒刑4月、2月，並均諭
    知易科罰金之折算標準，暨定其應執行有期徒刑5月，核無
    認定事實錯誤、量刑瑕疵或違背法令之情形，其結論尚無不
    合。被告猶執陳詞否認犯行，指摘原判決不當云云，為無理
    由，應予駁回。
據上論斷，應依刑事訴訟法第368條，判決如主文。
本案經檢察官曾忠己到庭執行職務。
中    華    民    國    99    年    12    月    9     日
                  刑事第十一庭      審判長法  官  許宗和
                                          法  官  潘進柳
                                          法  官  沈君玲
以上正本證明與原本無異。
不得上訴。
                                          書記官  彭于瑛
中    華    民    國    99    年    12    月    9     日

司法院資訊處製作；財團法人民間司法改革基金會備份。
